臺灣臺北地方法院刑事裁定
111年度聲判字第233號
聲  請  人  楊筑聿
代  理  人  張理樂律師
被      告  洪薇然


上列聲請人因被告等妨害自由等案件，不服臺灣高等檢察署檢察
長中華民國111年8月23日111年度上聲議字第7516號駁回再議之
處分（原不起訴處分案號：臺灣臺北地方檢察署111年度偵字第2
1850號），聲請交付審判，本院裁定如下：
    主  文
聲請駁回。
    理  由
一、聲請意旨如附件「刑事聲請交付審判狀」所載。
二、按聲請人不服上級法院檢察署檢察長或檢察總長認再議為無
    理由而駁回之處分者，得於接受處分書後10日內委任律師提
    出理由狀，向該管第一審法院聲請交付審判。法院認為交付
    審判之聲請不合法或無理由者，應駁回之，刑事訴訟法第25
    8條之1第1項、第258條之3第2項前段，分別定有明文。聲請
    人即告訴人楊筑聿（下稱聲請人）對被告洪薇然提出妨害名
    譽告訴，經臺灣臺北地方檢察署（下稱臺北地檢署）檢察官
    於民國111年7月19日以111年度偵字第21850號案件為不起訴
    處分（下稱原不起訴處分），聲請人不服聲請再議，嗣經臺
    灣高等檢察署（下稱高檢署）檢察長於111年8月23日以111
    年度上聲議字第7516號處分書，認為再議無理由而為駁回再
    議之處分，該處分書（下稱原駁回再議處分書）於111年8月
    31日送達聲請人之送達代收人張里樂律師等情，業經本院依
    職權調閱臺北地檢署111年度偵字第21850號卷（下稱偵字卷
    ）、高檢署111年度上聲議字第7516號（下稱上聲議字卷）
    全卷核閱無訛，並有送達證書1紙（詳見上聲議字卷第29頁
    ）附卷可查，而聲請人於111年9月6日委任律師向本院聲請
    交付審判，有刑事聲請交付審判狀上本院收狀章戳為憑（見
    本院卷第3頁），是本件交付審判之聲請，自屬合法，合先
    敘明。 
三、又上開條文規定告訴人得向法院聲請交付審判，係新增對於
    「檢察官不起訴或緩起訴裁量權」制衡之一種外部監督機制
    ，法院僅就檢察官所為不起訴或緩起訴之處分是否正確加以
    審查，以防止檢察機關濫權，依此立法精神，同法第258 條
    之3第3項規定法院審查聲請交付審判案件時「得為必要之調
    查」，其調查證據之範圍，自應以偵查中曾顯現之證據為限
    ；而同法第260 條對於不起訴處分已確定或緩起訴處分期滿
    未經撤銷，因發現新事實或新證據者得再行起訴之規定，其
    立法理由說明該條所謂不起訴處分已確定者，包括「聲請法
    院交付審判復經駁回者」之情形在內，是前述「得為必要之
    調查」，其調查證據範圍，更應以偵查中曾顯現之證據為限
    ，不得就告訴人新提出之證據再為調查，亦不得蒐集偵查卷
    以外之證據，否則將與上開第260條規定之再行起訴制度混
    淆不清，亦將使法院兼任檢察官而有回復「糾問制度」之虞
    ；且法院裁定交付審判，即如同檢察官提起公訴使案件進入
    審判程序，是法院裁定交付審判之前提，必須偵查卷內所存
    證據已符合刑事訴訟法第251條第1項規定「足認被告有犯罪
    嫌疑」檢察官應提起公訴之情形，亦即該案件已經跨越起訴
    門檻，縱或法院對於檢察官所認定之基礎事實有不同判斷，
    但如該案件仍須另行蒐證偵查始能判斷應否交付審判者，因
    交付審判審查制度並無如同再議救濟制度得為發回原檢察官
    續行偵查之設計，法院仍應依同法第258條之3第2 項前段規
    定，以聲請無理由裁定駁回，先予敘明。
四、原不起訴處分及再議駁回處分之意旨，已敘明認定被告並未
    構成告訴意旨所指之刑法棣310條第2項之加重誹謗罪之證據
    及理由，並經本院調取全案偵查卷宗核閱無訛，檢察官調查
    證據、採認事實確有所據，並由本院補充如下：
㈠、被告有於111年1月22日12時許，使用暱稱為「Flower Rosie
    」之Facebook（下稱臉書）帳號，在不特定人可以共見共聞
    之「女同志爆料公社一館」之臉書社團，張貼內容包含「#
    台中楊設計師」、「#矮胖踢」、「#草根味非常重」、「#
    偶爾住台北木柵」「#公司2021年底登記於台中南屯」、「#
    做壞了甩鍋說自己不是承攬人」、「 #巧言令色」、「#付
    一百多萬臨時喊卡」之註記，及「公司：你很【小】，它很
    【 】，你很【纖瘦】，它很【 】潤，你很【忙碌】，它很
    【 】閒，你過著【人  天堂】」、「他的朋友也曾找楊設
    計師裝修，也是被惡意追加三次20萬，總共六十萬，依樣非
    常不專業且瑕疵工程嚴重，他朋友找人重作，花了許多冤枉
    錢，如果那朋友當時公布他這樣的惡行，就可以讓更多人避
    免楊設計師這樣的蟑螂繼續在圈內橫行」等內容之文章，並
    於其後附上新聞連結乙節，經被告坦認在卷【見111年度他
    字第3516號卷（下稱他字卷）第89、90頁】，且有網頁翻拍
    照片在卷足佐（見他字卷第37至68頁），此部分事實，固堪
    可認定。
㈡、然按刑法第310條誹謗罪係對以言詞或文字、圖畫而誹謗他人
    者，科予不同之刑罰，係為防止妨礙他人自由權益所必要，
    固與憲法第23條所定之比例原則無違。惟憲法第11條亦明文
    規定，人民之言論自由應予保障，鑑於言論自由有實現自我
    、溝通意見、追求真理、滿足人民知的權利，形成公意，促
    進各種合理的政治及社會活動之功能，乃維持民主多元社會
    正常發展不可或缺之機制，國家應給予最大限度之保障，庶
    免人民因表達自己意見，動輒得咎，致生寒蟬效應。又刑法
    公然侮辱、加重誹謗罪之成立，須係針對「特定人或可推知
    之人」所發之言論，及指摘或傳述足以毀損「特定人或可推
    知之人」名譽之具體事實（司法院院解字第3806號解釋意旨
    參照）。是行為人針對特定人指名道姓發表言論固無疑義，
    如未指名道姓時，自須係就不特定人或特定之多數人均可得
    推知之人發表言論，始足當之，否則行為人縱使口出穢言謾
    罵告訴人，或指摘、傳述毀損他人名譽之事，然一般人均不
    知其所辱罵、毀損名譽者為何人，對於告訴人之名譽自無貶
    損可言，即不構成此罪，要屬當然。是聲請人主張被告並非
    就聲請人網路上之代號或暱稱毀損名譽，無須具備「一望即
    知所指之對象即為聲請人」此一要件等語，自有誤會。
㈢、聲請意旨雖以被告留言之上開臉書粉絲專頁，係屬特定身分
    者所加入之網路社團，該社團之成員組成本有高度得互相辯
    士之特色，彼此間更有因部分個人資訊之揭露，得縮小範圍
    以特定所指涉之人為聲請人，並主張由曾有群組成員於貼文
    下留言「我知道是誰」等語亦可為證。然查：
　1.觀諸聲請人所述之上開「我知道是誰」之留言，係由暱稱「
    謝旻育」者在另一由暱稱「弓長張」者所張貼之「都同行 
    我也真的不太方便說什麼 但是妳的行為真的很不OK 有實力
    需要靠貶低同行來塑造自己的價值嗎？　我爸媽教我要有教
    養　不要說三道四　該工作就工作　有多餘的時間就拿來進
    修自己　妳放心　別人問我　台中楊姓設計師是誰　我不會
    說是妳」文章內之留言，有網頁翻拍照片2紙在卷可稽（見
    上聲議字第9、10頁），則其是否透過被告所刊登之前開貼
    文亦或係「弓長張」之上開貼文，而知悉其所述之對象為何
    ，已非無疑？況其於該貼文中並未指出其所知道對象之真實
    姓名，無從核對是否即為聲請人，從而，聲請人僅以此遽認
    一般人均可由被告之前開貼文，知悉其指稱之對象即為聲請
    人乙情，尚嫌速斷。
  2.再者，聲請人固指訴被告以填空、對比之方式影射上開文章
    所指之對象為其所開設之大圓空間設計有限公司，惟觀諸被
    告所張貼之上開文章內容，通篇均未提及聲請人之全名，亦
    未出現「大圓空間設計有限公司」之名號或得以特定該商號
    之稱呼或公司設立完整地址等資訊，其所寫空格部分之內容
    ，亦尚有其他文字組合之可能，自難單憑上開內容即可得知
    被告指涉之對象即為「大圓空間」，一般人實尚難僅以上開
    內容，推敲或連結出聲請人之身分；復觀諸尚有暱稱「Lavi
     Hsu」者於貼文內留言表示：「我好像沒有跟到到底是哪位
    姓楊的......」，顯見縱使係該社團內之「一般人」仍無法
    藉由該貼文內容或截圖即得以知悉被告臉書貼文之對象，故
    依上開說明，一般人既均無從得知其所辱罵、毀損名譽者為
    何人，對於聲請人之名譽自無貶損可言，自難認被告所為該
    當加重誹謗之構成要件。
㈣、審之本案被告於臉書上開貼文之內容，除無指明道姓指稱任
    何人外，復於貼文中一再提及「如果那朋友當時公布這樣的
    惡性，就可以讓更多人避免楊設計師這樣的蟑螂繼續在圈內
    橫行」、「我再貼一次讓需要裝修的人避開這樣的蟑螂裝修
    」、「記者採訪我的故事，讓需要裝修的朋友了解履約保證
    ，以及避免蟑螂業者！買房或裝修都是一筆為數不少的費用
    ，大家賺錢很辛苦，要小心多比較」等語，且被告與聲請人
    擔任登記負責人之「薇薇安法式音樂工作室」，確曾因聲請
    人擔任法定代理人之大圓空間設計有限公司承攬被告之音樂
    教室設計裝修工程存有糾紛，經社團法人台灣住宅品質消費
    者保護協會受理調處在案，業經被告陳述明確（見他字第87
    頁），並有聲請人提出之住宅消保會調處委員會調處書在卷
    可稽（見他字卷第13頁）。顯見被告供稱其貼文目的係為提
    醒群組成員找裝潢時要謹慎小心等語，即非無憑，是亦難認
    被告為上開貼文時，有何專以詆損聲請人名譽為唯一目的之
    誹謗犯意。
五、綜合上情，原不起訴處分書及再議駁回處分書既已調查偵卷
    內所存證據，並敘明所憑證據及判斷理由，認無積極證據證
    明被告等涉有聲請人所指之犯行，所載證據取捨及事實認定
    ，形式上尚無違背經驗法則、論理法則及證據法則之情事，
    聲請人及其代理人仍執前詞指摘檢察官之處分不當，顯不可
    採，聲請無理由，應予駁回。
六、依刑事訴訟法第258條之3第2項前段，裁定如主文。　　
中　　華　　民　　國　　111 　年　　11　　月　　8　　日
　　　　　　　　　刑事第三庭    審判長法　官 廖棣儀
　　　　　　　　　
　　　　　　　　　　                  法  官 黃文昭
　　　　　　　　　　　　　　　　　　　 
　　　　　　　　　                    法  官 陳翌欣
上正本證明與原本無異。
本裁定不得抗告。
                                      書記官 劉亭均
中　　華　　民　　國　　111 　年　　11　　月　　8 　　日